【裁判字號】    98,聲,369
【裁判日期】    980630
【裁判案由】    發還擔保金
【裁判全文】
臺灣彰化地方法院民事裁定              98年度聲字第369號
聲  請  人  丙○○
相  對  人  汎武事業股份有限公司
法定代理人  乙○○
相  對  人  甲○○
上列聲請人聲請發還擔保金事件，本院裁定如下：
    主  文
聲請駁回。
    理  由
一、本件聲請意旨略以：聲請人與相對人間請求假扣押事件，聲
    請人前遵本院95年度裁全字第2104號民事假扣押裁定，曾提
    供新臺幣30萬元之擔保金，並以本院95年度存字第975 號提
    存事件提存在案，嗣後聲請人聲請本院以95年度執全字第83
    0 號強制執行事件對相對人之財產實施假扣押執行。茲因聲
    請人業已撤回假扣押執行之聲請，且又定20日以上期間催告
    受擔保利益人即相對人行使權利而未行使，爰依民法第104
    條第1 項第3 款規定，聲請裁定返還擔保金等語，並提出本
    院95年度存字第975 號提存書影本、國庫存款收款書影本、
    存證信函及掛號郵件收件回執等件為證。
二、按訴訟終結後，供擔保人證明已定20日以上之期間，催告受
    擔保利益人行使權利而未行使，或法院依供擔保人之聲請，
    通知受擔保利益人於一定期間內行使權利並向法院為行使權
    利之證明而未證明者，法院應依供擔保人之聲請，以裁定命
    返還其提存物或保證書，民事訴訟法第104 條第1 項第3 款
    定有明文。前開規定，於其他依法令供訴訟上之擔保者準用
    之，並為同法第106 條所明定。次按所謂訴訟終結，在因假
    扣押或假處分所供擔保之場合，因該擔保係為保障受擔保利
    益人因該假扣押或假處分所受損害而設，倘執行法院已依假
    扣押或假處分裁定為假扣押或假處分之執行，則在供擔保人
    撤回假扣押或假處分之執行前，受擔保利益人所受損害仍可
    能繼續發生，損害額既尚未確定，自難強令其行使權利，必
    待供擔保人已撤回假扣押或假處分之執行，始得謂為訴訟終
    結（最高法院87年度台抗字第234 號裁定意旨參照）。再按
    因債務人提供擔保聲請撤銷假扣押，其目的在阻止債權人實
    施假扣押，是倘若債權人已撤回假扣押執行程序之聲請，假
    扣押執行程序已不存在，無阻止執行之問題，供擔保之原因
    應認為已消滅；或者，假扣押債務人依假扣押裁定所定之金
    額提供擔保，免為假扣押後，債權人聲請撤銷假扣押裁定者
    ，債務人提供擔保免為假扣押之依據既已不存在，則該供擔
    保之原因，此時亦宜認為已經消滅。
三、經查：
  (一)聲請人聲請本院以95年度裁全字第2104號民事裁定准予假扣
    押，聲請人並據上開裁定聲請本院以95年度執全字第830 號
    假扣押執行程序對相對人汎武事業股份有限公司、甲○○之
    財產實施假扣押強制執行等情，業據本院調取上開卷宗核閱
    屬實。惟查，聲請人嗣後雖於民國98年4 月29日向本院民事
    執行處聲請撤回對相對人甲○○財產之假扣押執行，且經本
    院於98年5 月5 日分別發函通知保證責任彰化縣鹿港信用合
    作社、彰化縣鹿港地政事務所，撤銷執行命令及塗銷假扣押
    查封登記，惟該通知係於98年5 月8 日送達保證責任彰化縣
    鹿港信用合作社、彰化縣鹿港地政事務所及相對人甲○○後
    ，始於同日塗銷查封登記及除去查封標示，有本院民事執行
    處通知、送達證書及彰化縣鹿港地政事務所囑託登記簡復表
    附於上開保全程序卷宗可稽。然聲請人在此之前即於98年4
    月24日以臺中法院郵局第1186號存證信函催告相對人甲○○
    行使權利，該存證信函嗣於98年4 月27日送達相對人，有聲
    請人提出之存證信函暨其回執附卷可憑。因於聲請人撤銷假
    扣押執行程序前，該假扣押執行程序之受擔保利益人即相對
    人甲○○受該假扣押執行程序可能受之損害尚未確定，自難
    強求其須行使權利，是本件聲請人既係於撤銷假扣押執行程
    序前，即以存證信函催告相對人甲○○行使權利，揆諸前揭
    說明，顯與民事訴訟法第104 條第1 項第3 款之要件不符，
    應由聲請人另定期催告相對人甲○○行使權利。
  (二)又聲請人雖於98年4 月29日以民事撤回假扣押執行聲請狀撤
    回假扣押執行之聲請，然細核其聲請內容為「緣債權人丙○
    ○與債務人甲○○間因侵權行為假扣押強制執行事件，...
    ，並就債務人甲○○之銀行存款及不動產實施強制執行在案
    ，... ，是本件已無繼續假扣押必要，特具狀聲請撤回本件
    假扣押執行之聲請，... 」，依聲請人上開聲請意旨，聲請
    人僅撤回對相對人甲○○財產之假扣押執行，而未撤回對相
    對人汎武事業股份有限公司（下稱相對人汎武公司）之假扣
    押強制執行，則雖相對人汎武公司已依本院95年度裁全字第
    2104號民事假扣押裁定，以本院95年度存字第1243號提存事
    件提供反擔保後免為假扣押執行，有相對人汎武公司所提出
    民事聲請撤銷執行命令狀附於本院以95年度執全字第830 號
    保全程序卷宗可稽，惟相對人汎武公司實已因聲請人之假扣
    押裁定及假扣押執行而提供反擔保提存，且此究非聲請人撤
    回對相對人汎武公司之假扣押執行程序，則揆諸首揭說明，
    自應認聲請人對相對人汎武公司假扣押執行程序仍然存在，
    並無訴訟終結可言。至聲請人雖於98年5 月21日之臺中法院
    郵局第1441號存證信函中以本案訴訟已和解成立，訴訟已終
    結為由，催告相對人汎武公司行使權利，然聲請人於對相對
    人汎武公司之財產為假扣押執行後，既因尚未撤回該部分假
    扣押執行，而難認已訴訟終結，則聲請人此部分之催告於法
    亦尚有未合。故本件尚應由聲請人撤回對相對人汎武公司之
    假扣押執行程序後，重行定期催告相對人汎武公司行使權利
    。
  (三)綜上，聲請人對相對人二人催告行使權利既均於法不合，自
    難認已符合民事訴訟法第104 條第1 項第3 款所規定之要件
    。從而，本件聲請人之聲請於法尚有未合，應予駁回。
中    華    民    國    98    年    6     月    30    日
                  民事第二庭    法  官  吳永梁
以上正本係照原本作成。
如對本裁定抗告，須於裁定送達後10日內向本院提出抗告狀。
中    華    民    國    98    年    7     月    2     日
                                書記官  陳美敏


司法院資訊處製作；財團法人民間司法改革基金會備份。
